【裁判字號】    90,家訴,21
【裁判日期】    900510
【裁判案由】    確認婚姻關係不存在
【裁判全文】
臺灣高雄地方法院民事判決  九十年度家訴字第二一號
    原    告  乙○○
    被    告  甲○○
右當事人間請求確認婚姻關係不存在事件，本院判決如左：
    主      文
確認原告與被告間之婚姻關係不存在。
訴訟費用由被告負擔。
    事      實
甲、原告方面：求為判決：
一、聲明：如主文所示。
二、陳述：
（一）按民法第九百八十二條第一項規定：「結婚，應有公開儀式及二人以上之證人
      。」若欠缺該項結婚之形式要件，依同法第九百八十八條第一項規定，其結婚
      無效。查原告與被告雖於民國八十一年二月二十一日，辦理結婚戶籍登記，惟
      兩造既未曾舉行公開之儀式，依照前開規定，兩造間之婚姻自屬無效，惟戶籍
      上仍登記兩造為夫妻，故原告自有訴請確認兩造婚姻關係不存在之必要。
（二）結婚時沒有請客，也沒有媒人到場，關於新台幣（下同）二十萬元聘金一事，
      原告並不知情。
三、證據：提出戶籍謄本一件為證；並聲請訊問證人朱銀桃。
乙、被告方面：
一、聲明：駁回原告之訴。
二、陳述：
（一）雙方登記結婚之前，因為原告之要求，所以確實未曾舉行過結婚之公開儀式。
（二）兩造入戶籍那一天，在原告家中有辦一桌請客，目的是要解決兩造之間的事，
      原告有收受二十萬元聘金。
    理      由
一、本件原告主張：原告與被告雖於八十一年二月二十一日辦理結婚戶籍登記，惟兩
    造從未舉行公開之儀式，故兩造間之婚姻依法自屬無效。又因戶籍登記上兩造仍
    為夫妻，原告自有訴請確認兩造婚姻關係不存在之必要等語。被告則聲明對原告
    之聲明無意見，並陳稱當時因為原告要求，所以才沒有舉行公開的結婚儀式，而
    直接到戶政事務所辦理結婚登記等語。
二、本件原告起訴主張伊與被告並無結婚行為，未舉行公開之儀式，兩造間之婚姻無
    效等情，被告雖不爭執，惟兩造戶籍上仍登記為夫妻，則兩造夫妻關係之身分存
    否即不明確，致原告在私法上地位有受侵害之危險，本院認此項危險得以對於被
    告之確認判決除去之，有即受確認判決之法律上利益，合先敘明。
三、按「結婚應有公開儀式及二人以上之證人」、又「結婚違反上開規定者，無效。
    」民法第九百八十二條第一項、第九百八十八條第一款分別定有明文。又民法第
    九百八十二條所謂結婚應有公開之儀式，指結婚之當事人應行定式之禮儀，使不
    特定人得以共聞共見認識其為結婚者而言，最高法院五十一年度台上字第五五一
    號亦著有判例可資參照。經查：原告主張兩造經戶籍登記為夫妻之事實，業據提
    出戶籍謄本一件為證，並為被告所不否認，堪信為真實。又原告主張兩造僅為結
    婚登記，登記之前未曾舉行結婚之公開儀式及有二人以上證人之見證等情，業經
    證人朱銀桃到庭證述甚詳，且為被告所不否認，足徵原告主張兩造之結婚並無公
    開儀式及二人以上之證人等情，洵非子虛。是則，兩造結婚既無公開儀式，依前
    揭法條之規定，兩造間之結婚自屬無效。
四、綜上所述，應認原告主張兩造僅有戶籍登記結婚，而未舉行公開儀式及有二人以
    上證人等情，即堪採信。從而，原告以兩造間未曾舉行結婚公開儀式為由，訴請
    確認兩造婚姻關係不存在，即屬有理由，應予准許。
據上論結，本件原告之訴為有理由，依民事訴訟法第七十八條，判決如主文。
中      華      民      國    九十      年      五      月      十      日
                                    台灣高雄地方法院民事第二庭
~B法      官  吳進寶
右為正本，係照原本作成。
如不服本判決，應於送達後廿日內，向本院提出上訴狀。
中      華      民      國    九十      年      五      月      十      日
~B法院書記官  陳展榮


司法院資訊處製作；財團法人民間司法改革基金會備份。
